【裁判字號】    89,訴,1125
【裁判日期】    891230
【裁判案由】    清償借款
【裁判全文】
臺灣屏東地方法院民事判決  八十九年度訴字第一一二五號
    原      告  聯信商業銀行股份有限公司
    法定代理人  辛○○
    訴訟代理人  庚○○
    被      告  戊○○○
                丁○○
                己○○
                丙○○
                乙○○
                甲○○
右當事人間清償借款事件，本院判決如左：
    主      文
被告應連帶給付原告新台幣壹佰肆拾柒萬貳仟捌佰肆拾伍元，及其中新台幣壹佰肆拾
貳萬捌仟陸佰伍拾元自民國八十九年八月四日起至清償日止，按年息百分之十．○
五計算之利息，並按上開利率百分之二十計算之違約金。
訴訟費用由被告連帶負擔。
本判決第一項於原告以新臺幣伍拾萬元為被告供擔保後，得假執行。
    事      實
甲、原告方面：
一、聲明：如主文第一項所示，並願供擔保請准宣告假執行。
二、陳述：
  (一)已故尤高德於民國八十六年一月七日向邀同被告戊○○○為連帶保證人原告借款
    新台幣（下同）三百萬元，並經提供不動產設定抵押權登記，借期至八十九年一
    月七日止，按年息百分之十．○五計付利息，且約定如逾期付息或到期未履行債
    務，被告即喪失期限利益，應即償還所借之本金、利息，及自逾期之日起，逾期
    在六個月以內者，按上開利率百分之十，超過六個月者，按上開利率百分之二十
    加計之違約金，並合意以台灣屏東地方法院為第一審管轄法院。嗣後尤高德於八
    十八年六月八日未依約繳納八十八年五月七日起至該日之利息，經聲請台灣屏東
    地方法院以八十八年度執字第一二六八三號拍賣抵押物後，獲償一百八十九萬四
    千三百二十四元，依授信約定書第七條依法定抵充順序，依序抵充計算至八十九
    年五月三十一日之利息、本金三百萬元及違約金後，尚餘一百四十七萬二千八百
    四十五元未獲清償，其中本金為一百四十二萬八千六百五十三元。
  (二)尤高德已於八十九年一月十六日死亡，其繼承人為配偶被告戊○○○及子女被告
    丙○○、己○○、乙○○、甲○○、丁○○，則其繼承尤高德之債務。爰依消費
    借貸及連帶保證法律關係，訴請被告連帶給付如訴之聲明之金額。
  (三)原告之前身係由「保證責任台中市第六信用合作社」及「保證責任屏東縣屏東市
    第一信用合作社」合併後並經財政部核准變更組織為「聯信商業銀行股份有限公
    司」，並於八十九年七月一日，分別經經濟部核准登記為公司及經財政部核定換
    發銀行營業執照，而承受該信用合作社之所有權利義務。
三、證據：提出借據、台灣屏東地方法院八十八年度執字第一二六八三號民事執行處
    強制執行金額計算書分配表、台灣台北地方法院函、繼承系統表各一份、授信約
    定書二份、戶籍謄本四份。
乙、被告己○○方面：
一、聲明：駁回原告之訴。
二、陳述：被告為尤高德之繼承人，未拋棄繼承，但對於系爭借款並不清楚。
丙、被告戊○○○、丁○○、丙○○、乙○○、尤世郎方面：未於言詞辯論期日到場
    ，亦未提出任何書狀及陳述。
    理      由
一、按信用合作社變更組織為商業銀行時，其權利義務由變更組織後之商業銀行承受
    ，信用合作社法第三十四條定有明文。經查，本件原告之前身係由「保證責任台
    中市第六信用合作社」及「保證責任屏東縣屏東市第一信用合作社」合併後並經
    財政部核准變更組織為「聯信商業銀行股份有限公司」，並於八十九年七月一日
    ，分別經經濟部核准登記為公司及經財政部核定換發銀行營業執照之事實，業據
    原告提出財政部函、經濟部公司執照及財政部銀行營業執照各乙紙為證，堪信為
    真。是以，原告既係「保證責任台中市第六信用合作社」及「保證責任屏東縣屏
    東市第一信用合作社」所變更組織之商業銀行，其業已承受「保證責任屏東縣屏
    東市第一信用合作社」之權利義務無疑。故本件被告雖於原告變更組織前之八十
    六年一月七日即向「保證責任屏東縣屏東市第一信用合作社」借款及保證，惟如
    前所述，原告已承受該信用合作社之所有權利義務，自包含承受對被告之借款及
    保證債權在內，其本於債權人之地位向被告提起本件清償借款訴訟，於法應屬有
    據，合先敘明。
二、本件被告戊○○○、丁○○、丙○○、乙○○、尤世郎經合法通知，未於言詞辯
    論期日到場，核無民事訴訟法第三百八十六條各款所列情形，爰依原告聲請，准
    由其一造辯論而為判決。
三、原告主張已故尤高德於八十六年一月七日向邀同被告戊○○○為連帶保證人原告
    借款三百萬元，並經提供不動產設定抵押權登記，借期至八十九年一月七日止，
    按年息百分之十．○五計付利息，且約定如逾期付息或到期未履行債務，被告即
    喪失期限利益，應即償還所借之本金、利息，及自逾期之日起，逾期在六個月以
    內者，按上開利率百分之十，超過六個月者，按上開利率百分之二十加計之違約
    金，並合意以台灣屏東地方法院為第一審管轄法院等情，業據原告提出與其所述
    相符之借據一份及授信約定書二份為證；嗣後尤高德於八十八年六月八日未依約
    繳納八十八年五月七日起至該日之利息，經聲請台灣屏東地方法院以八十八年度
    執字第一二六八三號拍賣抵押物後，獲償一百八十九萬四千三百二十四元，依授
    信約定書第七條依法定抵充順序，依序抵充計算至八十九年五月三十一日之利息
    、本金三百萬元及違約金後，尚餘一百四十七萬二千八百四十五元未獲清償，其
    中本金為一百四十二萬八千六百五十三元之事實，亦經原告提出台灣屏東地方法
    院八十八年度執字第一二六八三號民事執行處強制執行函及金額計算書分配表一
    份附卷可稽，且經本院核閱無誤，此外，被告己○○對此並未爭執，而被告戊○○○、丁○○、丙○○、乙○○、尤世郎亦未提出任何證據資料供本院審酌，則
    原告主張堪信為真實，亦即系爭債務自八十八年六月八日起已逾期。原告又主張
    尤高德已於八十九年一月十六日死亡，其繼承人為配偶被告戊○○○及子女被告
    丙○○、己○○、乙○○、甲○○、丁○○等情，則有原告提出之繼承系統表一
    份、戶籍謄本四份為證附卷可稽，且為被告己○○所是認，是被告為尤高德之繼
    承人一節，堪信無誤。準此，被告繼承尤高德之系爭債務至明。
四、從而，系爭債務自八十八年六月八日起至八十九年八月四日已逾期超過六個月，
    是原告依據消費借貸及連帶保證法律關係，訴請被告連帶給付一百四十七萬二千
    八百四十五元，及其中一百四十二萬八千六百五十三元自八十九年八月四日起至
    清償日止，按年息百分之十．○五計算之利息，並按上開利率百分之二十計算之
    違約金，為有理由，應予准許。
五、結論：原告之訴為有理由，依民事訴訟法第三百八十五條第一項前段、第八十五
    條第二項、第三百九十條第二項，判決如主文。
中      華      民      國    八十九    年     十二     月     三十     日
                                    臺灣屏東地方法院民事第一庭
~B法      官  洪乙心
如不服本判決，應於送達後廿日內，向本院提出上訴狀。
~B法院書記官  蘇聰藝
中      華      民      國    八十九    年    十二      月      三十    日


司法院資訊處製作；財團法人民間司法改革基金會備份。
